【裁判字號】    89,訴,50
【裁判日期】    890531
【裁判案由】    違反毒品危害防制條例
【裁判全文】
臺灣基隆地方法院刑事判決                            八十九年度訴字第五號
    公  訴  人  台灣基隆地方法院檢察署檢察官
    被      告  甲○○
    選任辯護人  黃丁風
右列被告因違反毒品危害防制條例案件，經檢察官提起公訴（八十八年度偵字第六六
二六號），本院判決如左：
    主      文
甲○○意圖販賣而持有第一級毒品，累犯，處有期徒刑拾年陸月，扣案之計算機壹台
沒收。
    事      實
一、甲○○於民國八十七年十月二十一日，因偽造文書案件，經台灣基隆地方法院判
    處有期徒刑三月，經提起上訴後，由台灣高等法院於八十八年一月六日駁回上訴
    確定，於同年三月十五日易科罰金執行完畢，猶不知悔改，於八十八年十一月四
    日上午九時許，在基隆市○○區○○街電動玩具店內，向余天成（另案偵辦）購
    買大量之第一級毒品海洛因及第二級毒品安非他命，嗣被告先回其住處施用後，
    竟於八十八年十一月四日十八時許，另基於意圖販賣海洛因與安非他命之犯意，
以灰色皮包攜帶其所有之海洛因毒品三包（共淨重二十八點六公克）、安非他命
    八包（共淨重一百七十一點六公克）、電子秤一個、計算機一臺、分裝袋六十個
    ，自基隆市○○路二十六號前欲前往不詳地點販售時，為警查獲，並扣得上開物
    品，嗣於翌日其自基隆市警察局第二分局信義派出所脫逃後（另案偵辦），為警
    於八時八年十一月十六日，在桃園縣中壢市○○路與福得路口逮捕。
二、案經基隆市警察局第二分局報請台灣基隆地方法院檢察署檢察官偵查起訴。
    理      由
一、訊據被告甲○○固坦承於右揭時地持有前開海洛因等物之情事，但矢口否認其係
    意圖販賣而持有，並辯稱：因伊施用毒品量大，購買毒品之數量較多，而扣案之
    海洛因及安非他命均是供自已施用的；且因從事電腦業務工作關係，平日即有攜
    帶計算機之習慣，而攜帶電子秤係因向他人購買毒品時，可以當場秤重量，較不
    吃虧；至於分裝袋則係要將毒品分成小包裝，供自己施用，所以才帶在身上，絕
    非意圖販賣而持有云云。惟查：
    （一）上開扣案之白粉三包及晶狀物八包經送鑑定後，分別確為海洛因（共淨重
          二十八點六公克）與安非他命（共淨重一百七十一點六公克），此有法務
      部調查局鑑定通知書二紙附卷可稽。
    （二）被告向余天成購買之海洛因與安非他命淨重分別高達二十八點六公克及一
          百七十一點六公克，對於一般之施用毒品者而言相當龐大，參諸毒品易於
          受潮損壞與遭警察查獲之風險性，被告如係單純僅供自己施用，應不至於
          一次購買那麼多毒品，而應是需要時再去購買即可，且毒品危害人之身體
          甚鉅，施用過量會導致死亡之結果，若被告施用毒品數量確實甚鉅，以被
          告施用毒品之「歷史」（自八十年間即已開始施用安非他命），則被告現
          今之身體狀況應已無法負荷，焉有僅限於被告所提出之陸軍北高指揮部野
          戰醫院診斷證明書所言幻聽、幻覺之理？故被告辯稱購買上開毒品係供自
          己施用云云，與常情不符，顯不可採。
    （三）被告既自承於八十八年十一月四日上午九時許，向余天成購買上開毒品後
          ，先回住處施用一點，衡諸常情，購買如此大量之毒品後，為免遭警查獲
          ，不可能將大量之毒品隨身攜帶，且短時間內並不需要再向他人購買毒品
          ，則被告於同日十八時許外出時，既非欲向他人購買毒品，何須攜帶電子
          秤一台外出？當係為便於販賣，而攜帶電子秤以取信於買主；更何況如被
          告欲將大包裝之毒品分裝成小包裝，以便於自己吸食，則被告於外出前便
          應將之分裝好，豈有攜帶大量之毒品與大量之分裝袋外出，而在外分裝而
          冒遭警查獲風險之可能？又毒品對吸毒者而言，係量少價昂，縱係殘渣，
          亦足珍貴，分裝數包後會遺留殘渣而造成損失；又被告為警查獲當天，業
          已晚間六時許，公司行號皆已下班，被告縱係從事電腦業務工作，亦不可
          能於斯時前往拜訪客戶，且當時被告若欲拜訪客戶，焉有隨身攜帶大量毒
          品、分裝袋之理？當係為便於計算毒品販售之價格，而攜帶計算機。從而
          ，若被告僅供自己施用，當無必要攜帶大量之毒品、電子秤、計算機及大
          量之分裝袋外出之理，應可認為其施用毒品後，另基於販賣之意圖而攜帶
          前開物品外出，伺機尋找買主，此有海洛因三包、安非他命八包、電子秤
          一台、計算機一台及分裝袋六十個扣案可證，復據證人即被告之友人廖雅
          如結證屬實，被告所辯顯係卸責之詞，不足採信，本件事證明確，被告之
          犯行洵堪認定。
二、核被告所為，係犯毒品危害防制條例第五條第一項、第二項之意圖販賣而持有第
    一級毒品罪與意圖販賣而持有第二級毒品罪，其以一行為觸犯前開二罪，屬想像
    競合犯，應從一重論以意圖販賣而持有第一級毒品罪。查被告於八十七年十月二
    十一日因偽造文書經本院判處有期徒刑三月，於八十八年一月六日經台灣高等法
    院駁回上訴確定，並於同年三月十五日執行完畢，有本院被告全國前案紀錄表附
    卷可稽，其受有期徒刑執行完畢後，五年內再犯本件有期徒刑以上之罪，應依累
    犯規定加重其刑。爰審酌被告犯罪之動機、目的、手段、所生之損害非輕及犯罪
    後之態度不佳，猶飾詞卸責等一切情狀，量處如主文所示之刑。扣案之計算機一
    台，為被告供犯罪所用之物，且為被告所有，業經被告供承在卷，應依刑法第三
    十八條第一項第二款宣告沒收。另扣案之海洛因三包（共淨重二十八點六公克）
    、安非他命八包（共淨重一百七十一點六公克）為違禁物；電子秤一台、分裝袋
    六十個，均係被告所有且供犯本罪所用之物，惟已於另案（本院八十八年度訴字
    第六九三號刑事判決）中宣告沒收，於本案無重複諭知沒收之必要，爰不諭知沒
    收。扣案之專供施用毒品所用之吸管一支，非供犯本罪所用之物，且已於被告另
    案施用毒品案件中諭知沒收，亦不宣告沒收，併此敘明。
三、公訴意旨另以於八十八年十一月十六日在被告逃亡期間租住之桃園縣內壢成功路
    七十九巷五十二弄十九號二樓內查獲海洛因二包（共淨重四點一九公克）、安非
    他命二包（共淨重二點三公克）、安非他命吸食器一組、分裝袋三十五個等物，
    因認被告涉有意圖販賣而持有第一級毒品罪嫌。惟查，被告本身即有毒癮，且扣
    案毒品之數量不多，再加上被告係逃至內壢躲避警方之追緝，在人生地不熟之情
    形下，被告應無意圖販賣而持有第一級毒品之可能，尚可認為被告係單純施用第
    一級毒品與第二級毒品而已。查被告此部分施用毒品之犯行，已經本院於八十九
    年一月十四日以八十八年度訴字第六九三號刑事判決判處被告有期徒刑一年二月
    ，並於八十九年二月二十一日確定，有本院被告全國前案紀錄表在卷可按。公訴
    人認被告此部分涉有意圖販賣而持有第一級毒品罪，即有未洽，此外復查無其他
    積極證據足以證明被告確有公訴人所指此部分之犯行，惟公訴意旨認此部分與前
    揭論罪科刑之意圖販賣而持有第一級毒品罪間係事實之一罪關係，爰不另為免刑
    之諭知。
據上論斷，應依刑事訴訟法第二百九十九條第一項前段、毒品危害防制條例第五條第
一項，刑法第十一條前段、第四十七條、第三十七條第二項、第三十八條第一項第二
款，判決如主文。
本案經檢察官林楨森到庭執行職務
中      華      民      國      八十九      年      五    月  三十一    日
                                      臺灣基隆地方法院刑事第二庭
                                              法      官  林火炎
右正本證明與原本無異。
如不服本判決，應於判決送達後十日內，向本院提出上訴狀。
                                              書  記  官  黃致祥
中      華      民      國      八十九      年      六    月      五    日
附錄論罪法條：毒品危害防制條例第五條第一項。
意圖販賣而持有第一級毒品者，處無期徒刑或十年以上有期徒刑，得併科新臺幣七百
萬元以下罰金。


司法院資訊處製作；財團法人民間司法改革基金會備份。
